最高法院刑事判決　　　　　　　九十六年度台上字第六四五號
上　訴　人　台灣高等法院高雄分院檢察署檢察官
上　訴　人
（被　告）　乙○○
選任辯護人　許銘春律師
　　　　　　張文雪律師
被　　　告　甲○○
選任辯護人　王叡齡律師
　　　　　　陳建誌律師
上列上訴人等因被告等偽造文書案件，不服台灣高等法院高雄分
院中華民國九十三年六月二十九日第二審更審判決（九十三年度
上更(一)字第一四六號，起訴案號：台灣屏東地方法院檢察署八十
五年度偵字第二一九號、九十年度偵字第一六二一號），提起上
訴，本院判決如下：
    主     文
原判決關於甲○○部分撤銷。
甲○○部分公訴不受理。
其他上訴駁回。
    理     由
一、駁回（即乙○○）部分：
按刑事訴訟法第三百七十七條規定，上訴於第三審法院，非以判
決違背法令為理由，不得為之。是提起第三審上訴，應以原判決
違背法令為理由，係屬法定要件。如果上訴理由書狀並未依據卷
內訴訟資料，具體指摘原判決不適用何種法則或如何適用不當，
或所指摘原判決違法情事，顯與法律規定得為第三審上訴理由之
違法情形，不相適合時，均應認其上訴為違背法律上之程式，予
以駁回。本件原審經審理結果，認為上訴人乙○○所為公文書登
載不實犯行明確，因而撤銷第一審所為科刑之判決，改判仍論處
乙○○共同公務員明知為不實之事項，而登載於職務上所掌之公
文書，足以生損害於公眾罪刑，已詳敘其調查、取捨證據之結果
及憑以認定犯罪事實之心證理由。並就乙○○否認之供詞及其所
辯各語認非可採，予以論述。就形式上觀察，原判決要無採證認
事違背經驗法則、論理法則或理由不備等違背法令之情形。屏東
縣政府於民國九十二年十一月十九日函復原審法院，其說明欄二
載謂依八十年三月二十二日（80）屏府主二字第三二五三三號函
修正之「屏東縣政府營繕工程（購售房地產）及購置定製變賣財
物招標、比價、議價限額及辦理方式簡明表」規定，低於新台幣
（下同）二十萬元之營繕工程，係由主辦工程或估購單位，依照
規定向廠商詢議價後辦理，另依一般慣例，工程執行過程中，若
有新增項目，逕洽請廠商辦理，若為舊有項目，則依原價格辦理
，均須簽請首長同意後辦理變更設計等語。依原判決認定之事實
，屏東縣枋寮鄉原發包由上銘營造工程股份有限公司承作該鄉○
○路地上物拆除工程，其中黃耕三、蔣勝雄二戶，因遇抗爭，致
未拆除，其後續拆除工程，經該鄉公所建設課原承辦人阮進明估
算拆除費用約需七萬三千五百元，嗣因阮某與住戶發生爭執，遂
由乙○○接手承辦，完成拆除，而黃耕三、蔣勝雄二戶房屋拆除
費用，嗣經承包商顏壽龍核算，分別為四十一萬八千四百元及二
十八萬一千二百元等情。其間該拆屋工程並無新增項目，亦無變
更設計情形，其能否僅以上開復函，即認無須經比價程序，非無
疑問。縱然如此，乙○○與已判決確定之林清河（屏東縣枋寮鄉
公所主計主任）、柳文豐（屏東縣枋寮鄉建設課代理課長）、顏
壽龍及甲○○（屏東縣枋寮鄉公所秘書，於檢察官上訴本院後死
亡，詳如後述）以上開二筆拆除費用均已逾二十萬元，為符合前
揭「屏東縣政府營繕工程（購售房地產）及購置定製變賣財物招
標、比價、議價限額及辦理方式簡明表」規定，免遭處分，乃於
完工後，既已偽作比價程序，且在所掌管「枋寮鄉公所廠商估價
比價單」上為不實登載，而對於屏東縣政府營繕工程管理及會計
稽核正確性，滋生損害之虞，自仍無從解免渠等公文書登載不實
罪責。是亦不能以屏東縣政府上開復函即指原判決認依據屏東縣
政府訂頒之「屏東縣政府營繕工程（購售房地產）及購置定製變
賣財物招標、比價、議價限額及辦理方式簡明表」規定，營繕工
程金額達二十萬元以上者，應依規定取具二家以上廠商估價比價
後辦理，乙○○、甲○○、林清河、柳文豐等人為避免未依上開
規定辦理，事後遭行政處分，林清河乃於簽呈批示應取具二家廠
商估價比價辦理之意旨等情，有認定事實不依證據之違法。又乙
○○係屏東縣枋寮鄉公所建設課約僱人員，承辦本件隆山路上黃
耕三、蔣勝雄二戶地上物後續拆除工程，既明知該部分工程實際
未經比價程序，為符合規定，而由承包商顏壽龍借用國新土木包
工業、大榮土木包工業名義偽作比價，並於「枋寮鄉公所廠商估
價比價單」上虛偽登載該二戶拆除工程分別由上開二土木包工業
比價得標之不實事項，實難諉稱渠無公文書登載不實之主觀犯意
，亦不能因渠未更改簽呈內容、日期，或未將比價日期載為工程
施作日期之前，遽認渠無該主觀犯意，即不能因之為有利於乙○
○之認定，是原判決對此未特加說明不採之理由，亦無理由不備
之違法。原判決於理由內雖謂乙○○因顏壽龍已完工，而簽請准
核銷付款時，關於隆山路八十號黃耕三房屋拆除部分請准核銷金
額為四十三萬九千六百八十四元；隆山路八十一號蔣勝雄房屋拆
除部分請准核銷金額為二十八萬九千元（按應為七千元之誤）一
節，有工程預算書及支出細目在卷可憑等語。然該工程預算書及
明細表係乙○○詢問阮進明、顏壽龍及有關廠商當時之市價後所
製作，經過比價，實際所付工程款較該預算書及明細所載金額為
少等情，已經乙○○於第一審審理時供陳屬實，原判決理由亦已
說明枋寮鄉公所實際支付關於黃耕三房屋拆除部分費用為四十一
萬八千四百元，蔣勝雄房屋拆除部分費用為二十八萬一千二百元
。枋寮鄉公所支出款項均較乙○○原簽呈請准之金額為低。是原
判決事實關於該二戶房屋拆除費用之認定，要與上開理由之論敘
，並無矛盾。至緩刑之諭知，除應具備一定之條件外，並須有可
認為以暫不執行為適當之情形，始得為之，且屬法院審判時得依
職權自由裁量之事項。原審於判決時因乙○○前於八十九年間，
另案涉嫌貪污罪，已經起訴，並經判處罪刑，雖尚未確定，然原
判決因之未為緩刑宣告，此與第一審共同被告林清河、柳文豐、
顏壽龍三人於第一審判決前均未曾另涉他案之情形究有不同，則
原判決審酌乙○○之個別情狀，而未為緩刑諭知，尚難認有悖於
公平原則，自不能執此指原判決違法。是乙○○上訴意旨以上情
指摘原判決違背法令，核與法律規定得為第三審上訴理由之違法
情形，不相適合。而其餘上訴意旨，則係就屬原審採證認事職權
之行使及原判決已說明事項，徒憑己見，任意指摘，且仍為單純
事實之爭執，均非適法之第三審上訴理由。依上揭說明，本件乙
○○之上訴違背法律上之程式，應予駁回。
二、撤銷改判（即甲○○）部分：
按被告死亡者，應諭知不受理之判決，刑事訴訟法第三百零三條
第五款定有明文。又被告在第二審判決後，合法上訴第三審中死
亡者，依同法第三百九十四條第一項但書、第三百九十三條第五
款、第三百九十八條第三款、第三百八十七條規定，第三審之審
判亦有上開條款之適用，且為第三審得依職權調查之事項。本件
被告甲○○被訴涉犯刑法第二百十三條之公文書登載不實罪嫌，
經原審於九十三年六月二十九日撤銷第一審所為科刑之判決，改
判諭知甲○○無罪，檢察官不服，於同年七月十五日具狀提起第
三審上訴。惟甲○○已於檢察官合法上訴後之九十四年四月十一
日死亡，有其戶籍謄本及本院個人基本資料查詢結果各一份附卷
可稽。依上開說明，自應由本院將原判決關於甲○○部分撤銷，
另為公訴不受理之判決。
據上論結，應依刑事訴訟法第三百九十五條前段、第三百九十七
條、第三百九十八條第三款、第三百八十七條、第三百零三條第
五款，判決如主文。
中　　華　　民　　國　九十六　年　　二　　月　　一　　日
                      最高法院刑事第八庭
                          審判長法官  張　淳　淙
                                法官  劉　介　民
                                法官  張　春　福
                                法官  洪　昌　宏
                                法官  蔡　彩　貞
      本件正本證明與原本無異
                                      書  記  官
中　　華　　民　　國　九十六　年　　二　　月　　八　　日
                                                      G
